【裁判字號】    95,訴,263
【裁判日期】    950330
【裁判案由】    違反稅捐稽徵法
【裁判全文】
臺灣臺中地方法院刑事判決               95年度訴字第263號
公  訴  人  臺灣臺中地方法院檢察署檢察官
被      告  甲○○
            （原名江為森）
                          8號.
上列被告因違反稅捐稽徵法等案件，經檢察官聲請簡易判決處刑
（94年度撤緩偵字第373號），本院豐原簡易庭（95年度豐簡字
第32號）認不宜逕以簡易判決處刑，簽由刑事普通庭改依通常程
序審理後，因被告於準備程序中就被訴事實為有罪之陳述，經本
院合議庭裁定由受命法官獨任進行簡式審判程序，本院判決如下
：
    主  文
甲○○行使從事業務之人，明知為不實之事項，而登載於其業務
上作成之文書，足以生損害於公眾及他人，處有期徒刑貳月，如
易科罰金，以佰元折算壹日。又公司負責人為納稅義務人，以
不正當方法逃漏稅捐，處有期徒刑貳月，如易科罰金，以佰元
折算壹日。應執行有期徒刑月，如易科罰金，以佰元折算壹
日。緩刑貳年。
    事實及理由
一、本件犯罪事實如下：甲○○係納稅義務人宇環重機械實業有
    限公司（址設臺中縣大雅鄉○○路七之三號一樓，下稱宇環
    公司）之實際負責人，為從事業務之人。其於民國九十一年
    間申報宇環公司九十年度營利事業所得稅時，明知乙○○於
    九十年間已無在宇環公司任職，亦未受領宇環公司九十年度
    任何薪資，竟基於逃漏稅捐及業務上登載不實文書進而行使
    之犯意，委由臺中縣豐原市不詳姓名之不知情會計師接續於
    業務上製作之宇環公司九十年度「各類所得扣繳暨免扣繳憑
    單」上登載「乙○○薪資收入為新臺幣十五萬元」之不實事
    項，據以製作宇環公司九十年度營利事業所得稅結算申報書
    ，進而持向財政部臺灣省中區國稅局臺中縣分局申報扣抵營
    利事業所得稅，而行使上開業務上登載不實文書，以此不正
    當方法逃漏該年度營利事業所得稅計三萬七千五百元，足以
    生損害於乙○○及稅捐機關對於稅捐稽徵之正確性。
二、上開犯罪事實，有以下證據可資證明：
    (一)被告甲○○於偵查中及本院行準備程序、審理時之自白。
    (二)被害人乙○○於偵查中之指述。
    (三)財政部臺灣省中區國稅局臺中縣分局九十五年一月二十六
      日中區國稅中縣一字第Ｚ○○○○○○○○○號函。
    (四)財政部臺灣省中區國稅局臺中縣分局九十五年三月二日中
      區國稅中縣一字第Ｚ○○○○○○○○○號函附之宇環公
      司九十年度營利事業所得稅結算申報書、宇環公司九十年
      度「（乙○○）各類所得扣繳暨免扣繳憑單」、財政部臺
      灣省中區國稅局九十年度綜合所得稅BAN給付清單各一份
      。
三、被告甲○○虛列被害人乙○○九十年度薪資所得，製作各類
    所得扣繳暨免扣繳憑單，據而作成宇環公司同年度營利事業
    所得稅結算申報書，並向稅捐機關申報稅捐，藉以逃漏公司
    依法應繳納之營利事業所得稅，核其所為，係犯刑法第二百
    十六條、第二百十五條之行使業務登載不實之文書罪、稅捐
    稽徵法第四十七條第一款、第四十一條之公司負責人為納稅
    義務人以不正當方法逃漏稅捐罪。被告利用不知情之會計師
    製作不實之扣繳暨免扣繳憑單及營利事業所得稅結算申報書
    ，為間接正犯。被告明知不實之事項，登載於其業務上做成
    文書之行為後進而行使，其文書登載不實之低度行為應為行
    使之高度行為所吸收，不另論罪。又稅捐稽徵法第四十七條
    之規定，係將納稅義務人之公司責任，於其應處徒刑範圍，
    轉嫁於公司負責人，其犯罪主體為公司，受罰之公司負責人
    乃屬「代罰」之性質，其本身並非逃漏稅捐之納稅義務人，
    亦即非犯罪之主體，此部分行為與公司負責人之其他犯罪行
    為之間，自無方法或結果之牽連關係（最高法院九十二年臺
    上字第四○二五號判決參照），是被告所犯公司負責人為納
    稅義務人以不正當方法逃漏稅捐與行使業務上登載不實之文
    書二罪間，行為互異，應予分論併罰，檢察官聲請簡易判決
    處刑書認係牽連犯，容有誤會。
四、查被告前未曾受有期徒刑以上刑之宣告，此有臺灣高等法院
    被告前案紀錄表、臺灣臺中地方法院檢察署刑案資料查註紀
    錄表各一份在卷可憑，其素行尚佳，因一時失慮，虛報薪資
    逃漏稅捐致罹刑章，復參以其於本案案發後，坦承犯行，且
    業與被害人乙○○達成和解，業得被害人原諒等情，有和解
    書及本院電話紀錄表等件附卷可稽，諒其經此次懲處後當知
    警惕，應無再犯之虞，本院認所宣告之刑，以暫不執行為適
    當，併予宣告緩刑二年，以勵自新。
五、至公訴意旨雖認被告尚有偽造被害人乙○○之薪資印領清冊
    云云，惟按，薪資印領清冊係由薪資發放單位（如機關、公
    司行號或個人等）所制作，由領款人員於其上簽章，用以證
    明該薪資業經其領取之文件，具有收據之性質。因之，領款
    人員在薪資印領清冊上簽章之行為，係用以表示其已經領取
    該項薪資之意思，即具有以其名義表達上開意思之私文書性
    質。反之，若領款人員並未在薪資印領清冊上簽章，即難認
    其有已經領取該薪資之意思表示，則該印領清冊上關於應領
    人姓名及金額之記載，尚無從認為具有領款人表達其領款意
    思之私文書性質。從而，薪資發放單位縱在其所制作之薪資
    印領清冊上，片面虛載領款人姓名及應領之金額等項，惟如
    未在其上偽造領款人員之簽章，以表示其已經領取該項薪資
    ，依上開說明，應僅屬虛妄不實之文書，尚難認與刑法上偽
    造私文書罪之構成要件相當，而本案起訴法條並未論及偽造
    私文書罪，且經本院向財政部臺灣省中區國稅局臺中縣分局
    調取上開薪資印領清冊結果，並查無該等薪資印領清冊等資
    料，足認被告應無偽造乙○○之薪資印領清冊行為，尚難以
    該罪相繩，本應為無罪判決之諭知，惟此部分如構成犯罪，
    與前開行使業務登載不實文書有罪部分，具有牽連犯之裁判
    上一罪關係，爰不另為無罪判決之諭知，附此敘明。
六、依刑事訴訟法第四百五十二條、第二百七十三條之一第一項
    、第二百九十九條第一項前段、第三百十條之二、第四百五
    十四條第一項，稅捐稽徵法第四十七條第一款、第四十一條
    ，刑法第十一條前段、第二百十六條、第二百十五條、第五
    十一條第五款、第四十一條第一項前段、第七十四條第一款
    ，罰金罰鍰提高標準條例第一條前段、第二條，判決如主文
    。
本案經檢察官丙○○到庭執行職務。
中    華    民    國    95    年    3     月    30    日
                      臺灣臺中地方法院刑事第11庭
                              法  官  丁智慧
上正本證明與原本無異。
如不服本判決，應於送達後10日內向本院提出上訴狀（須附繕
本），上訴於臺灣高等法院臺中分院。
                              書記官  朱良燦
中    華    民    國    95    年    3     月    30    日
附錄本案論罪科刑法條全文：
稅捐稽徵法第四十一條
納稅義務人以詐術或其他不正當方法逃漏稅捐者，處五年以下有
期徒刑、拘役或科或併科新臺幣六萬元以下罰金。
稅捐稽徵法第四十七條第一款
本法關於納稅義務人、扣繳義務人及代徵人應處徒刑之規定，於
左列之人適用之：
一  公司法規定之公司負責人。
刑法第二百十六條
二百十條至第二百十五條之文書者，依偽造、變造文書或登載不
實事項或使登載不實事項之規定處斷。
刑法第二百十五條
從事業務之人，明知為不實之事項，而登載於其業務上作成之文
書，足以生損害於公眾或他人者，處三年以下有期徒刑、拘役或
五百元以下罰金。


司法院資訊處製作；財團法人民間司法改革基金會備份。
